【裁判字號】    96,交訴,253
【裁判日期】    970630
【裁判案由】    業務過失致死
【裁判全文】
臺灣高雄地方法院刑事判決             96年度交訴字第253號
公  訴  人  臺灣高雄地方法院檢察署檢察官
被      告  乙○○
上列被告因業務過失致死案件，經檢察官提起公訴（96年度偵字
第31132 、31453 號），被告於本院準備程序為有罪之陳述，經
合議庭裁定由受命法官依簡式審判程序獨任審理，判決如下：
    主  文
乙○○犯業務過失致人於死罪，處有期徒刑陸月，如易科罰金，
以新臺幣壹仟元折算壹日。緩刑貳年。
    事  實
一、乙○○係以駕駛營業用小客車為業，是從事駕駛業務之人。
    其於民國96年10月17日晚間11時10分許，駕駛車牌號碼719-
    MF號營業用小客車，沿高雄市楠梓區○○○路由西向東行駛
    ，行經該路與藍昌路交岔路口時，本應注意汽車行駛至交岔
    路口時，其行進應遵守燈光號誌，而「閃光紅燈」之意義係
    表示「停車再開」，即車輛應減速接近，先停止於交岔路口
    前，讓幹道車優先通行後認為安全時，方得續行，而依當時
    天候晴、夜間無照明、路面乾燥無缺陷、無障礙物、視距良
    好而無不能注意之情事，又無不能注意之情形，竟疏於注意
    而未依上開規定於閃光紅燈路口先暫停等候至無來車後再向
    前行，亦未讓主幹道車先行，即貿然前行，適有因服用酒類
    後呼氣酒精濃度高達每公升0.88毫克、已處於不能安全駕駛
    狀態之黃張素吟騎乘車牌號碼YEF-526 號重型機車，沿高雄
    市○○區○○路由南向北行駛至該處，詎乙○○疏未注意上
    情猶貿然前駛，致其所駕駛營業用小客車右側車身與黃張素
    吟所騎乘重型機車發生碰撞，黃張素吟乃當場人車倒地，而
    受有頭部外傷、胸壁挫傷併左側肋骨骨折與四肢挫傷等傷害
    ，經路人聯繫救護車送醫急救後，仍於96年10月18日上午8
    時29分因顱內出血而不治死亡。而乙○○於肇事後仍停留現
    場，於有偵查犯罪權限之機關及公務員發覺其犯罪前，即主
    動向據報前往處理之員警自承係其駕車發生前揭車禍，並自
    動接受裁判，進而查悉上情。
二、案經高雄市政府警察局楠梓分局移送臺灣高雄地方法院檢察
    署檢察官偵查起訴。
    理  由
一、本件被告乙○○所犯係死刑、無期徒刑、最輕本刑為3 年以
    上有期徒刑以外之罪，其於準備程序中就被訴事實為有罪之
    陳述，經法官告知簡式審判程序之旨，並聽取公訴人及被告
    之意見後，認為適宜由受命法官獨任進行簡式審判程序，依
    刑事訴訟法第273 條之1 第1 項規定，裁定由受命法官獨任
    進行審判程序，合先敘明。
二、上揭事實，業據被告乙○○於警詢及檢察官相驗時供陳在卷
    （見警卷第4 至6 頁，96年度相字第1808號卷第30、31頁）
    ，並於本院審理時坦承其確有過失行為（見本院卷第80頁背
    面），核與被害人家屬丙○○之指述相符（見警卷第3 、4
    、7 頁），並有現場照片6 張、道路交通事故調查報告表2
    份、道路交通事故現場圖、談話記錄表、國軍左營醫院所開
    立之診斷證明書及檢附黃張素吟之急診、住院病歷資料、臺
    灣高雄地方法院檢察署相驗屍體證明書暨法醫驗斷書、高雄
    市政府交通局車輛行車事故鑑定委員會97年3 月31日函及鑑
    定書、高雄市政府97年5 月14日函及所附高雄市政府車輛行
    車事故覆議鑑定委員會及意見書各1 件在卷可稽（見警卷第
    8 至11、13至15、17頁，96年度相字第1808號卷第35至45頁
    ，本院卷第25、26、42、43、46至62頁），是此部分之事實
    堪予認定。次者，呼氣酒精濃度達每公升0.55毫克（0.55MG
    / L） 以上者，其肇事率為一般正常人之10倍，認為已達不
    能安全駕車之標準，此經法務部88年5 月18日以法88檢字第
    001669號函告周知，應為絕對不能安全駕駛動力交通工具。
    且參諸交通部運輸研究所於79年8 月對駕駛人行為之研究（
    酒醉駕車對駕駛行為之分析研究）指出，吐氣每公升酒精含
    量0.25毫克等於血液中酒精濃度（英文簡稱為BAC） 百分之
    0.05（亦即每100 毫升血液中含50毫克酒精），當BAC 值到
    達百分之0.05至百分之0.08時，駕駛人將有反應遲鈍、駕駛
    能力受損、遲而不決或決而不行之現象，心理行為上亦會出
    現情緒鬆弛、感情與行為趨向誇張、肌肉不協調、精神處於
    興奮狀態，此為本院歷來審理公共危險案件職務上已知悉之
    事項。準此，被害人黃張素吟因本件事故死亡後，其血液經
    採樣由國軍左營總醫院鑑驗之結果，檢出酒精濃度含量約達
    176mg/dl、換算案發當時其呼氣酒精濃度為每公升0.88毫克
    （0.88MG / L）一節，有前開該生化報告單各1 份在卷可證
    （見警卷第15-1頁），從而，被害人黃張素吟是時業因飲酒
    已達不能安全駕駛之程度，故就本件交通事故同具有過失之
    情，亦堪認定。按汽車行駛時，駕駛人應注意車前狀況及兩
    車併行之間隔，並隨時採取必要之安全措施；且汽車駕駛人
    飲用酒類或其他類似物後，其吐氣所含酒精濃度超過每公升
    0.25毫克或血液中酒精濃度超過百分之0.05以上者，不得駕
    車，道路交通安全規則第94條第3項 、第114 條第2 款分別
    定有明文。又刑法上之過失犯，必須危害之發生，與行為人
    之欠缺注意，具有相當因果關係，始能成立。如係行為人之
    過失，與被害人自己之過失，併合而為危害發生之原因時，
    雖不能阻卻其犯罪責任，但對於被害人之與有過失，究不能
    置而不論（最高法院79年度台上字第2897號判決意旨足資參
    照）。本院審諸被告及被害人黃張素吟分別駕駛前開營業用
    小客車與機車，原應注意上揭道路交通安全規定，且衡之案
    發時、地並無不能注意之情事，詎其等應注意、能注意而疏
    未注意，進而肇致本件交通事故造成被害人黃張素吟死亡，
    是被告之過失行為與被害人死亡結果二者間具有相當因果關
    係，至為灼明，又雖被害人黃張素吟與有過失，甚或縱如被
    告所執被害人於事故發生當時騎機車未開大燈且未戴安全帽
    等辯詞屬實，然參以前揭說明，仍無解於被告過失之責。職
    是，本件事證明確，被告犯行洵堪認定，應依法論科。
三、按刑法上所謂業務，係指個人基於其社會地位繼續反覆所執
    行之業務，而汽車駕駛人之駕駛工作，乃隨時可致他人身體
    、生命於危險之行為；然為期便捷交通、流暢運輸、發展經
    濟、提昇人類福祉，故對此類危險性工作，仍應予容許，性
    質上屬於可容許危險之範疇。惟從事此類繼續、反覆行為（
    業務）之人（駕駛人），均應盡其經常注意，俾免他人受有
    危險之特別注意義務。如以駕駛汽車為主要業務之人，就其
    駕駛汽車應有經常注意，俾免他人於危險之特別義務，其所
    負之特別義務，因之，在此地位之駕車，不問其目的為何，
    均應認其係業務之範圍，亦不因其駕駛時為上班或下班時間
    而有差別（最高法院79年度台上字第2897號判決意旨足資參
    照）。查被告乙○○於行為時既係以駕駛營業用小客車為業
    ，為從事駕駛業務之人，縱如其所稱係在駕車南下高雄探望
    兒子之際即在非從事業務期間駕駛上開營業用小客車發生本
    件車禍，然其平日既係以從事駕駛為業務之人，對於駕駛中
    發生危險之認識能力，應較一般人為強，故法律上課以較高
    之注意義務，換言之，其避免發生駕駛危險之期待可能性較
    常人為高，則其違反注意義務之可責性自亦應較重，揆諸上
    揭說明，其於本件車禍發生時所為之駕駛行為，仍不失為駕
    駛之業務上行為之性質，從而，其過失自應以業務過失論處
    。核被告乙○○所為，係犯刑法第276 條第2 項之業務過失
    致死罪。又被告於肇事後仍停留於案發現場，且於有偵查犯
    罪權限之機關及公務員發覺其犯罪前，主動向據報前往處理
    之員警自承其因駕車發生前揭車禍，進而接受裁判等情，有
    前開交通事故談話記錄表在卷可參（見警卷第9 頁），是被
    告此舉當認合於自首之要件，依刑法第62條前段規定得減輕
    其刑。爰審酌被告因業務上過失致被害人死亡，固有不該之
    處，惟念其僅因一時疏於注意而肇事，惡性非重，且於犯後
    自首及終能坦承犯行，態度尚佳，而被害人與有過失，被害
    人家屬業已領取強制保險金新臺幣150 萬元以為補償（見本
    院卷第78頁）等一切情狀，酌情量處如主文所示之刑，並衡
    以被告之學歷為高中畢業、家庭經濟狀況小康（見警詢筆錄
    受詢問人欄所載）等情，諭知如主文所示之易科罰金折算標
    準。末查，被告前未曾因故意犯罪受有期徒刑以上刑之宣告
    ，此有臺灣高等法院被告前案紀錄表1 件在卷可稽，衡酌上
    情，其經此偵、審程序及刑之宣告後，當知警惕，而信無再
    犯之虞，本院因認其所受之宣告刑以暫不執行為適當，爰併
    諭知宣告緩刑2 年，以啟自新。
據上論斷，應依刑事訴訟法第273 條之1 第1 項、第284 條之1
、第299 條第1 項前段，刑法276 條第2 項、第41條第1 項前段
、第62條前段、第74條第1 項第1 款，刑法施行法第1 條之1 ，
判決如主文。
本案經檢察官甲○○到庭執行職務。
中    華    民    國    97    年    6     月    30    日
                      交通法庭  法  官  葉文博
以上正本證明與原本無異。
如不服本判決應於收受本判決後10日內向本院提出上訴書狀，並
應敘述具體理由，如未敘述上訴理由者，應於上訴期間屆滿後20
日內補提理由書狀於本院（均須按他造當事人之人數附繕本）「
切勿逕送上級法院」。
中    華    民    國    97    年    6     月    30    日
                                書記官  李柏親
附錄本判決論罪科刑之法條：
刑法276 條第2 項
從事業務之人，因業務上之犯前項之罪者，處5 年以下有期徒刑
或拘役，得併科3000元以下罰金。


司法院資訊處製作；財團法人民間司法改革基金會備份。
